【裁判字號】    97,裁,1804
【裁判日期】    970313
【裁判案由】    限制出境
【裁判全文】
最  高  行  政  法  院  裁  定
                                     97年度裁字第01804號
上  訴  人  甲○○
訴訟代理人  黃忠律師
被 上訴 人  財政部
代  表  人  乙○○
上列當事人間限制出境事件，上訴人對於中華民國95年3月31日
臺北高等行政法院94年度訴字第1547號判決，提起上訴，本院裁
定如下：
    主  文
上訴駁回。
上訴審訴訟費用由上訴人負擔。
    理  由
一、按對於高等行政法院判決之上訴，非以其違背法令為理由，
    不得為之，行政訴訟法第242條定有明文。依同法第243條第
    1項規定，判決不適用法規或適用不當者，為違背法令；而
    判決有同條第2項所列各款情形之一者，為當然違背法令。
    又提起上訴，應以上訴狀表明上訴理由，並應添具關於上訴
    理由之必要證據，復為同法第244條第1項第4款及第2項所明
    定。準此，當事人對於高等行政法院判決提起上訴，如以高
    等行政法院判決有行政訴訟法第243條第1項規定之不適用法
    規或適用不當為理由時，其上訴狀或理由書應有具體之指摘
    ，並揭示該法規之條項或其內容；若係成文法以外之法則，
    應揭示該法則之旨趣；倘為司法院解釋或本院之判例，則應
    揭示該判解之字號或其內容；如以高等行政法院判決有行政
    訴訟法第243條第2項所列各款情形為理由時，其上訴狀或理
    由書應揭示合於該條項各款之事實。上訴狀或理由書如未依
    此項方法表明，或其所表明者與上開法條規定不合時，即難
    認為已對高等行政法院判決之違背法令有具體之指摘，其上
    訴自難認為合法。
二、本件上訴人對於臺北高等行政法院民國94年度訴字第1547號
    判決（下稱原判決）上訴，雖係以：上訴人為福將電器有限
    公司之負責人，因該公司業經臺灣板橋地方法院（下稱板橋
    地院）以92年7月16日板院通民司字第222號函准清算完結核
    備在案，則應已符合限制欠稅人或欠稅營利事業負責人出境
    實施辦法第5條第5款之規定，依司法院釋字第345號解釋意
    旨，自應依法解除上訴人之出境限制。又依最高法院81年度
    第2次民事庭會議決議、財政部79年10月27日台財稅第00000
    0000號及80年2月21日台財稅第000000000號等函釋意旨暨公
    司法第83、87、93、325、328、331、335、336、338、339
    、352、354及355條等規定，足見公司如經依法清算完結，
    法人人格即歸於消滅，而清算是否合法，係以向法院聲報清
    算完結並經法院核准備查為據，且只有公司所在地之普通法
    院始有權論斷，本件被上訴人及原審既無權審究，更不得越
    權推翻板橋地院核准清算完結之合法性。至於司法院秘書長
    84年3月22日秘台廳民三字第04686號函釋既無法律依據，又
    非判例，自不足阻卻福將電器有限公司清算之合法性。原判
    決未查明事實，僅憑北區國稅局臺北縣分局以其未提供帳冊
    供核為由，懷疑有資產現金漏未列入清算分配，即遽予駁回
    上訴人解除限制出境之請求，顯有判決不備理由及不適用上
    揭法規、解釋、決議或適用不當之違法情事云云為由。
三、本院經查司法院釋字第345號解釋係在闡釋「限制欠稅人或
    欠稅營利事業負責人出境實施辦法」第2條第1項之規定，並
    未逾越稅捐稽徵法第24條第3項及關稅法第25條之1第3項授
    權之目的及範圍，且依該辦法第5條規定，有該條所定6款情
    形之1時，應即解除其出境限制，已兼顧納稅義務人之權益
    ，上開辦法為確保稅收，增進公共利益所必要，與憲法尚無
    牴觸。而該號解釋所引之上開辦法第5條中之第5款固規定「
    欠稅之公司組織已依法解散清算，且無賸餘財產可資抵繳欠
    稅及罰鍰者」，稅捐稽徵機關或海關應即依其限制出境程序
    ，報請財政部或該管法院函請內政部入出境管理局解除其出
    境限制，然其規定與財政部91年11月14日台財稅第00000000
    00號令釋意旨相同，均係以欠稅之公司組織已「依法」或「
    合法」解散清算為前提，原審既認福將電器公司未合法清算
    完結，自無該條款之適用，進而並無上訴人所指違反該號解
    釋意旨，其判決違背法令之情事。另核其上訴狀所載其餘內
    容，或係重述其在原審業經主張而為原判決摒棄不採之陳詞
    ，或係就原審取捨證據、認定事實之職權行使事項，任加指
    摘違誤，或係執其個人主觀歧異之法律見解，就原審所為論
    斷或駁斥其主張之理由，泛言原判決理由不備及判決不適用
    法規或適用不當，而未具體表明原判決究竟有如何合於不適
    用法規或適用不當、或有行政訴訟法第243條第2項所列各款
    之情形，尚難認為已對原判決之如何違背法令有具體之指摘
    。依首揭規定及說明，應認其上訴為不合法，應予駁回。
四、依行政訴訟法第249條第1項前段、第104條、民事訴訟法第
    95條、第78條，裁定如主文。
中    華    民    國    97    年    3     月    13    日
                    最高行政法院第二庭
                        審判長法官  高  啟  燦
                              法官  侯  東  昇
                              法官  黃  合  文
                              法官  廖  宏  明
                              法官  楊  惠  欽
以  上  正  本  證  明  與  原  本  無  異
中    華    民    國    97    年    3     月    14    日
                              書記官  邱  彰  德


司法院資訊處製作；財團法人民間司法改革基金會備份。
